【裁判字號】    98,勞訴,145
【裁判日期】    990305
【裁判案由】    損害賠償
【裁判全文】
臺灣板橋地方法院民事判決             98年度勞訴字第145號
原      告  丁○○
被      告  正光店舖裝設股份有限公司
法定代理人  甲○○
訴訟代理人  乙○○
            戊○○
被      告  丙○○
上列當事人間請求損害賠償事件，經本院於民國99年2月4日言詞
辯論終結，判決如下：
    主    文
被告應連帶給付原告新臺幣壹佰伍拾陸萬玖仟貳佰零肆元，及自
民國九十八年十二月一日起至清償日止，按年息百分之五計算之
利息。
原告其餘之訴駁回。
訴訟費用由被告連帶負擔五分之三，餘由原告負擔。
本判決於原告以新臺幣伍拾貳萬參仟元供擔保後，得假執行。但
被告如於執行程序前，以新臺幣壹佰伍拾陸萬玖仟貳佰零肆元預
供擔保後，得免為假執行。
原告其餘假執行之聲請駁回。
    事實及理由
一、原告起訴主張：
  (一)被告丙○○受雇於另一被告正光店舖裝設股份有限公司，負
    責店舖裝潢業務，為從事業務之人。被告丙○○於民國97年
    8 月4 日下午2 時20分許，載運玻璃一批至臺北縣三重市○
    ○路之「合康健保藥局」進行玻璃安裝作業，本應注意裝設
    店舖大型玻璃時，為避免玻璃倒下砸傷行人，應先將玻璃自
    車輛上卸下，或予固定於車上並妥善看管，竟疏未注意及此
    ，於卸下玻璃一批後，即逕自進行安裝作業，而將其中一片
    大型玻璃留置於車上，復未綁牢固定於車上並妥善看管，致
    該片玻璃因不明原因砸落，適原告步行經過上開地點，其左
    手乃遭上開砸落之玻璃嚴重劃傷，致受有左手前臂伸指肌腱
    群撕裂傷、左手上臂肱骨開放性骨折、左足大足指伸指肌斷
    裂、左背撕裂傷及頭皮挫傷等多處傷害。
  (二)原告因前揭傷害受有下列之損失：
  1.勞動能力減損部分：原告受傷前之年薪資所得為新臺幣（下
    同）30萬元，因上開傷害減少勞動能力損失為30％，同意以
    43歲算至原告65歲退休，合計損失264 萬元。
  2.慰撫金部分：原告因上開傷害行為，左手腕關節攣縮，自主
    伸展角度為零度，屈曲角度為40度，左手五指皆無法完全屈
    曲，無法握拳，左手功能差，原告係慣用左手之人，受此傷
    害精神痛苦異常，有206萬元之損失。
  (三)是以，原告受有之損失有470 萬元（264 萬＋206 萬＝470
    萬元），爰依民法第184 、188 、193 、195 條侵權行為之
    法律關係提起本件訴訟，並聲明被告應連帶給付原告470 萬
    元，及自98年12月1 日起至清償日止，按年息5 ％計算之法
    定遲延利息；願供擔保，請准宣告假執行。
二、被告等人則以：
    被告二人確實有僱傭關係存在，對於原告前揭主張之原因事
    實，則並不爭執，然事故發生後，渠等為展現和解之誠意，
    已先後給付283,149 元、460,378 元二筆醫療、看護費用，
    且原告因本件侵權行為所受之損害，亦願意以總額200 萬元
    能與原告達成和解，然未能獲得原告之同意，且原告請求之
    慰撫金額過高，勞動能力減少部分則未扣除中間利息等語置
    辯，並聲明駁回原告之訴；如受不利之判決，願供擔保請准
    宣告免為假執行。
三、按法官為闡明訴訟關係，得整理並協議簡化爭點。行簡化爭
    點程序認為適當時，得命當事人就雙方主張之爭點，或其他
    有利於訴訟終結之事項，為簡化之協議，並共同向法院陳明
    。民事訴訟法第271 條之1 準用第270 條之1 第1 項第3 款
    、第2 項定有明文。又按當事人間以合意就特定訴訟標的所
    為關於如何確定事實，或以何種方法確定事實之證據方法，
    謂之「證據契約」。此一證據契約，於訴訟程序中成立者，
    即為前揭法條規定所稱就「爭點或其他有利於訴訟終結之事
    項」所為之爭點簡化協議；於保全程序中所為者，則屬民事
    訴訟法第376 條之1 所規定「就事實、證據或其他事項成立
    協議」。基於辯論主義、當事人就事實認定之處分權限（民
    事訴訟法第279 條規定參照），除有顯失公平情形者外，應
    承認此一契約之效力，法院並應受拘束於當事人就該事證之
    處分（最高法院26年上字第805 號判例意旨參照）。是以，
    本院於99年2 月4 日言詞辯論程序協同兩造協議並簡化爭點
    ，兩造所不爭執之事實（見本院卷第45-46頁）：
  (一)被告間有僱傭關係，被告丙○○於97年8 月4 日下午2 時20
    分許，載運玻璃一批至臺北縣三重市○○路之「合康健保藥
    局」進行玻璃安裝作業，而將其中一片大型玻璃留置於車上
    ，復未綁牢固定於車上並妥善看管，致該片玻璃因不明原因
    砸落，適原告步行經過上開地點，其左手乃遭上開砸落之玻
    璃嚴重劃傷，致受有左手前臂伸指肌腱群撕裂傷、左手上臂
    肱骨開放性骨折、左足大足指伸指肌斷裂、左背撕裂傷及頭
    皮挫傷等多處傷害，原告前揭之傷害於被告不法行為間有相
    當因果關係。
  (二)原告係54年9 月12日出生，慣用左手，受傷前擔任中醫師助
    理，從事推拿工作（俗稱推拿師），其年薪30萬元。本件侵
    權行為之時間為97年8 月4 日，同意以43歲至65歲為原告之
    工作年限。原告因上開傷害行為，致減少勞動能力損失30％
    ，且不區分原告起訴前後已到期否，一次請求給付均應扣除
    中間利息。
  (三)原告因上開傷害行為，左手腕關節攣縮，自主伸展角度為零
    度，屈曲角度為40度，左手五指皆無法完全屈曲，無法握拳
    ，左手功能差。原告因左上肢多處肌腱受傷，仍須持續復健
    治療。
  (四)原告受傷後，被告先後給付原告283,149 元、460,378 元二
    筆醫療、看護費用。本件原告起訴僅請求慰撫金及喪失勞動
    能力之項目。
  (五)原告是國中畢業，名下無任何不動產。被告丙○○高中畢業
    ，擔任被告公司技工工作，每月月薪約45,000元左右，名下
    任何不動產；被告正光公司一整年之營業額大約2,000 萬元
    左右，有不動產。
四、本件爭點及法院判斷：
  (一)喪失勞動能力部分：
  1.按「身體或健康受侵害而減少勞動能力者，其減少及殘存能
    力之價值，不能以現有收入為準，蓋現有收入每因特殊因素
    之存在，而與實際所餘勞動能力不能相符，現有收入高者，
    一旦喪失其職位，未必能自他處獲得同一待遇，故所謂減少
    及殘存能力之價值應以其能力在通常情形下可能取得之收入
    為標準」，有最高法院61年台上字第1987號判例。經查，原
    告於本件事故發生時中醫師推拿助理，年薪約30萬元，業據
    原告陳報明確，此亦為被告所不爭執。以原告係國中畢業，
    教育程度尚可，而目前遇全球性金融風暴，經濟景氣低迷，
    失業率持續上揚，且健保局對於不具中醫師資格之推拿，自
    99年4 月起將不給付，改採由民眾自費，將影響中醫院、所
    是否繼續聘僱推拿師之意願，上情均為本院歷年審理相關案
    件，依職權所明知之事項，故原告主張以年薪30萬元計算勞
    動能力減損之損失，猶屬過高，應以行政院於96年7 月1 日
    頒布施行最低基本工資每月17,280元為適當。
  2.復按依民法第193 條第1 項命加害人一次支付賠償總額，以
    填補被害人所受喪失或減少勞動能力之損害，應先認定被害
    人因喪失或減少勞動能力而不能陸續取得之金額，按其日後
    本可陸續取得之時期，各照霍夫曼式計算法，扣除依法定利
    率計算之中間利息，再以各時期之總數為加害人一次所應支
    付之賠償總額，始為允當，有最高法院22年上字第353 號判
    例意旨參照。又依霍夫曼計算法扣除中間利息之給付，應以
    未到期之年金為對象，若已到期而未給付者，即無依霍夫曼
    計算法扣除中間利息之餘地，惟兩造就已到期部分既達成證
    據契約而同意扣除，本院審酌並無顯失公平之處，自應受拘
    束。原告以43歲計算至退休65歲為止之可工作年資尚有23年
    。是以，本院採用年別百分之5 複式霍夫曼計算法，扣除以
    法定利率計算之中間利息（第一年不扣除利息），計算原告
    得請求上開期間減損勞動能力損失之數額應為969,204 元【
    計算式：17,280×12×30% ×15.0000000（此為29年之霍夫
    曼係數）＝969,204，元以下四捨五入】。
  (二)慰撫金部分：
  1.按不法侵害他人之身體、健康、名譽、自由、信用、隱私、
    貞操，或不法侵害其他人格法益而情節重大者，被害人雖非
    財產上之損害，亦得請求賠償相當之金額。民法第195 條第
    1 項定有明文。又按慰撫金之多寡，應斟酌雙方之身份、地
    位、資力與加害之程度及其他各種情形核定相當之數額，其
    金額是否相當，自應依實際加害情形與被害人所受之痛苦及
    雙方之身份、地位、經濟狀況等關係決定之。
  2.查原告係慣用左手之人，因上開傷害行為，經開刀診療後，
    左手腕關節攣縮，自主伸展角度為零度，屈曲角度為40度，
    左手五指皆無法完全屈曲，無法握拳，左手功能差，原告現
    因左上肢多處肌腱受傷，仍須持續復健治療等傷害，已如前
    述，衡情其精神上自當痛苦不堪，原告主張受有精神上之痛
    苦應屬足取。
  3.另原告上開傷害面積甚大，且傷及肌腱，於手術後經台大醫
    院診療認定原告左手握力4 公斤、右手握力30公斤，衡情此
    對於慣用左手之原告而言，其工作及生活應已有重大影響，
    ，此有新光吳火獅紀念醫院出具之手術紀錄、診斷證明書及
    台大醫院之診斷證明書在卷可稽（分見本院卷第23頁、第25
    頁、第43）。又原告係54年9 月12日出生，於本件侵權行為
    發生時年42歲原告是國中畢業，名下無任何不動產。被告丙
    ○○高中畢業，擔任被告公司技工工作，每月月薪約45,000
    元左右，名下任何不動產；被告正光公司一整年之營業額大
    約2,000 萬元左右，有不動產等情，此均為兩造所不爭執，
    已如前述。本院審酌上開兩造之年齡、教育程度、社會地位
    、資力等情形，並原告所受傷害情形匪輕，被告等迄未與原
    告達成和解等情，認原告請求非財產上損害賠償206 萬元，
    猶屬過高，應以60萬元為適當。
  (三)是以，本件原告受有之損害額為1,569,204 元（計算式：喪
    失勞動能力損失969,204 ＋600,000 ＝1,569,204 ），原告
    逾此部分之請求，應不足取。
五、末按給付無確定期限者，債務人於債權人得請求給付時，經
    其催告而未為給付，自受催告時起，負遲延責任。其經債權
    人起訴而送達訴狀，或依督促程式送達支付命令，或為其他
    相類之行為者，與催告有同一之效力；遲延之債務，以支付
    金錢為標的者，債權人得請求依法定利率計算之遲延利息，
    民法第229 條第2 項、第233 條第1 項前段分別定有明文。
    又應付利息之債務，其利率未經約定，亦無法律可據者，週
    年利率為5 ％，亦為同法第203 條所明定。是原告就上開得
    請求之金額1,569,204元，併請求自本件言詞辯論其日即98
    年12月1 日起至清償日止，按法定利率即年息5%計算之利息
    ，亦屬有據。
六、從而，原告本於前開原因事實，依侵權行為及僱傭關係之法
    律關係，訴請被告應連帶給付1,569,204元，及自98年12月1
    日起至清償日止，按年息5%計算之利息，為有理由，應予准
    許，逾此部分之請求則無理由，應予駁回。
七、因本案事證已臻明確，兩造其餘主張陳述及所提之證據，經
    審究無礙勝負之判斷，爰不一一論列，附此敘明。
八、兩造均陳明願供擔保，聲請宣告或免假執行，經核原告勝訴
    部分尚無不合，爰分別酌定相當擔保金額准許之。至於原告
    敗訴部分，其假執行之聲請已失所附依，爰併予駁回之。
九、結論：原告之訴為一部有理由、一部無理由，依民事訴訟法
    第79條、第85條第1 項後段、第390 條第2 項、第392 條第
    2 項，判決如主文。
中    華    民    國    99    年    3     月    5     日
                  民事第二庭    法  官  吳振富
以上正本係照原本作成
如對本判決上訴，須於判決送達後20日內向本院提出上訴狀
中    華    民    國    99    年    3     月    5     日
                                書記官  李宏明

司法院資訊處製作；財團法人民間司法改革基金會備份。
